【裁判字號】    97,易,2177
【裁判日期】    970912
【裁判案由】    詐欺
【裁判全文】
臺灣臺北地方法院刑事判決              97年度易字第2177號
公  訴  人  臺灣臺北地方法院檢察署檢察官
被      告  乙○○
上列被告因詐欺案件，經檢察官提起公訴（九十七年度偵緝字第
一二六三號），本院判決如下：
    主  文
乙○○幫助意圖為自己不法之所有，以詐術使人將本人之物交付
，累犯，處有期徒刑月，如易科罰金，以新臺幣壹仟元折算壹
日。
    事  實
一、乙○○前於民國八十六年間因肅清煙毒條例案件，經本院於
    八十六年五月三十一日以八十六年度訴四三七號判處有期徒
    刑三年二月確定，於八十八年七月二十三日縮短刑期假釋出
    監付保護管束，應於八十九年十一月六日保護管束期滿執行
    完畢；又於八十九年間因施用毒品案件，經本院於九十年三
    月一日以九十年度訴字第二七號判處有期徒刑八月，上開肅
    清煙毒條例案件之假釋因而遭撤銷，殘刑一年三月又十八日
    即與上開施用毒品案件接續執行，於九十二年十月二日縮刑
    期滿執行完畢；再於九十三年間因施用毒品案件，分別經本
    院於九十三年九月十三日、九十四年六月十七日，以九十三
    年訴字第六六八號、九十四年訴字第六八０號，分別判處有
    期徒刑九月及六月確定，經本院於九十四年九月二十二日以
    九十四年度聲字第一三一五號裁定定執行刑為有期徒刑一年
    二月確定，於九十五年二月六日縮刑期滿執行完畢。復又於
    九十五年間因違反毒品危害防制條例案件，經本院於九十六
    年四月九日以九十五年度訴字第一九四六號判處有期徒刑十
    月確定，惟上開案件於九十六年十一月十二日，經本院依中
    華民國九十六年罪犯減刑條例之規定，減為有期徒刑五月確
    定，甫於九十六年十二月二十九日縮刑期滿執行完畢。詎仍
    不知悔改，明知無正當理由徵求他人提供金融帳戶之存摺、
    金融卡及密碼者，極有可能利用該等帳戶作為與財產有關之
    犯罪工具，而可預見金融帳戶被他人利用以遂行其等為詐欺
    犯罪，竟仍容任所提供之金融帳戶可能被利用，造成詐欺取
    財結果之發生，而基於幫助他人實施詐欺取財犯罪之不確定
    故意，於九十七年二月底某日，將其於九十七年一月間在臺
    灣郵政股份有限公司新店五峰郵局所開立，帳號為00000000
    0000 00號存款帳戶（下稱系爭存款帳戶）之存摺、金融卡
    及密碼交予某真實姓名年籍不詳自稱「許仁傑」之成年男子
    使用。嗣「許仁傑」及所屬之詐欺集團成員取得系爭存款帳
    戶後，即基於意圖為自己不法所有之犯意聯絡，於九十七年
    三月三日晚間七時二十分許，以電話向甲○○佯稱為雅虎奇
    摩之賣家，因甲○○上次交易時發生異常，需至自動櫃員機
    終止交易程序，才不會每月遭扣款云云，致甲○○信以為真
    ，依指示前往郵局自動櫃員機匯款新臺幣（下同）一萬零五
    百八十八元至系爭存款帳戶中，並隨即遭人提領一空。嗣因
    甲○○於匯款後察覺有異，始知受騙，因而報警循線查知上
    情。
二、案經甲○○訴由臺北縣警察局新店分局報告臺灣臺北地方法
    院檢察署檢察官偵查起訴。
    理  由
一、按本件被告乙○○所犯係死刑、無期徒刑、最輕本刑為三年
    以上有期徒刑以外之罪，其於準備程序就前揭被訴事實為有
    罪之陳述，經本院告知簡式審判程序之旨，並聽取其與公訴
    人之意見後，本院認無不得或不宜改依簡式審判程序進行之
    處，爰依刑事訴訟法第二百七十三條之一第一項、第二百八
    十四條之一，裁定由受命法官獨任進行簡式審判程序，合先
    敘明。
二、前揭犯罪事實，業據被告乙○○於本院訊問時坦承不諱，核
    與告訴人甲○○於警詢所述遭詐騙並匯款至被告系爭存款帳
    戶之情節相符，並有告訴人甲○○所有之帳號000000000000
    00號帳戶存摺影本二紙、臺灣郵政股份有限公司板橋郵局九
    十七年五月五日板營字第0970200784號函附系爭存款帳戶開
    戶基本資料及交易明細各一份在卷可資佐證，則被告自白核
    與事實相符，應堪信為真正。是本件事證明確，被告犯行洵
    堪認定，應予依法論科。
三、按刑法上之幫助犯，係對於犯罪與正犯有共同之認識，而以
    幫助之意思，對於正犯資以助力，而未參與實施犯罪之行為
    者而言，有最高法院八十八年度臺上字第一二七０號判決意
    旨可資參照。復以詐欺犯罪中收受詐得款項之舉，固屬詐欺
    犯行之重要環節，然收受詐欺款項之手法多端，倘由犯罪行
    為人親自出面收受被害人款項，固可認已屬詐欺犯罪構成要
    件之行為分擔，然如被害人係以轉帳匯款至犯罪行為人指定
    之金融機構帳戶之間接方式支付款項者，客觀上實係由該銀
    行業者直接受取財物之交付，此與直接由被害人親手交付現
    款與犯罪行為人，尚屬有別。而本案依告訴人甲○○之指述
    ，其等於遭詐欺之過程中，均未曾直接與被告乙○○有何接
    觸或聯繫，是被告提供系爭存款帳戶予「許仁傑」等不詳人
    士，而使告訴人遭受不詳人士詐騙而匯款入系爭存款帳戶之
    行為，充其量僅足認定係詐欺取財犯罪構成要件以外之幫助
    行為，尚難遽認與前述詐欺犯罪行為人本於共同犯罪之犯意
    聯絡，而有參與或分擔詐欺之犯行。況使用他人帳戶犯罪者
    ，本欲利用他人帳戶以隱瞞自己身分而逃避檢警追緝，是被
    告雖可預見使用其帳戶者將利用其所交付之存摺、金融卡及
    密碼，供為詐欺不法犯行，然其主觀上有無將使用帳戶者所
    實施之詐欺犯行，視為己身犯行之共同犯意聯絡，實非無疑
    ，而本案既查無證據足資證明被告有共同詐欺取財之犯意聯
    絡及行為分擔，自應認被告提供存摺、金融卡及密碼與不詳
    人士使用之犯行，僅止於幫助詐欺之犯意，而為詐欺構成要
    件以外之行為。是核被告乙○○所為，係犯刑法第三十條第
    一項、第三百三十九條第一項幫助詐欺取財罪。又按幫助犯
    係從犯，係從屬於正犯而成立，刑法上既無「共同幫助」之
    情，當亦無「幫助共同」可言，是被告所幫助之詐欺集團成
    員間，就上開詐欺取財犯行，縱有犯意聯絡及行為分擔，均
    為共同正犯，亦無須論以被告有幫助共同詐欺取財之必要，
    附此敘明。而被告前於八十六年間因肅清煙毒條例案件，經
    本院於八十六年五月三十一日以八十六年度訴四三七號判處
    有期徒刑三年二月確定，於八十八年七月二十三日縮短刑期
    假釋出監付保護管束，應於八十九年十一月六日保護管束期
    滿執行完畢；又於八十九年間因施用毒品案件，經本院於九
    十年三月一日以九十年度訴字第二七號判處有期徒刑八月，
    上開肅清煙毒條例案件之假釋因而遭撤銷，殘刑一年三月又
    十八日即與上開施用毒品案件接續執行，於九十二年十月二
    日縮刑期滿執行完畢；再於九十三年間因施用毒品案件，分
    別經本院於九十三年九月十三日、九十四年六月十七日，以
    九十三年訴字第六六八號、九十四年訴字第六八０號，分別
    判處有期徒刑九月及六月確定，經本院於九十四年九月二十
    二日以九十四年度聲字第一三一五號裁定定執行刑為有期徒
    刑一年二月確定，於九十五年二月六日縮刑期滿執行完畢。
    復又於九十五年間因違反毒品危害防制條例案件，經本院於
    九十六年四月九日以九十五年度訴字第一九四六號判處有期
    徒刑十月確定，惟上開案件於九十六年十一月十二日，經本
    院依中華民國九十六年罪犯減刑條例之規定，減為有期徒刑
    五月確定，甫於九十六年十二月二十九日縮刑期滿執行完畢
    等情，有卷附臺灣高等法院被告前案紀錄表一份可按，其於
    有期徒刑執行完畢後五年內，故意再犯本件有期徒刑以上之
    罪，為累犯，應依法加重其刑。又被告為幫助犯，所為自較
    實際為詐欺行為之詐欺集團成員之惡性為低，爰依刑法第三
    十條第二項之規定，按正犯之刑減輕之，並先加後減之。爰
    審酌被告乙○○明知現今社會詐騙集團猖獗，被害人事後因
    詐騙集團利用人頭帳戶隱匿贓款而追償不易之事時有耳聞，
    竟仍提供系爭存款帳戶之存摺、金融卡及密碼供詐欺集團使
    用，增加被害人事後追索，尋求救濟之困難，並使犯罪之追
    查趨於複雜，所為危害社會秩序甚為重大，又至今均未賠償
    被害人損失，惟本件被害金額為一萬零五百八十八元，且被
    告犯後坦承犯行，態度良好等一切情狀，量如主文所示之刑
    ，並諭知易科罰金之折算標準。
據上論斷，應依刑事訴訟法第二百七十三條之一第一項、第二百
九十九條第一項前段，刑法第三十條第一項前段、第二項、第三
百三十九條第一項、第四十七條第一項、第四十一條第一項前段
，刑法施行法第一條之一，判決如主文。
本案經檢察官葉雅婷到庭執行職務。
中    華    民    國    97     年    9    月    12    日
              臺灣臺北地方法院刑事第十七庭
                    法  官  劉秀君
上正本證明與原本無異。
如不服本判決，應於判決送達後10日內向本院提出上訴狀（應抄
附繕本）。告訴人或被害人如對於本判決不服者，應具備理由請
求檢察官上訴，其上訴期間之計算係以檢察官收受判決正本之日
期為準。
                    書記官  吳俊龍
中    華    民    國    97    年    9     月    12    日
附錄本案論罪科刑法條全文：
中華民國刑法第339條
（普通詐欺罪）
意圖為自己或第三人不法之所有，以詐術使人將本人或第三人之
物交付者，處5年以下有期徒刑、拘役或科或併科1千元以下罰金
。
以前項方法得財產上不法之利益或使第三人得之者，亦同。
前二項之未遂犯罰之。


司法院資訊處製作；財團法人民間司法改革基金會備份。
